【裁判字號】    97,訴,3621
【裁判日期】    971112
【裁判案由】    強盜
【裁判全文】
臺灣臺中地方法院刑事判決  97年度訴字第3621號
公  訴  人  臺灣臺中地方法院檢察署檢察官
被      告  乙○○
                  （現另案羈押於台灣台中看守所）
指定辯護人  本院公設辯護人  戴遐齡
被      告  甲○○
指定辯護人  蘇若龍  律師
上列被告因強盜案件，經檢察官提起公訴（97年度偵字第19261
號），本院判決如下：
    主    文
乙○○共同犯攜帶兇器強盜罪，累犯，處有期徒刑柒年拾月；又
共同意圖為自己不法之所有，以不正方法由自動付款設備取得他
人之物，累犯，處有期徒刑陸月。應執行有期徒刑捌年貳月。
甲○○共同犯攜帶兇器強盜罪，累犯，處有期徒刑柒年貳月；又
共同意圖為自己不法之所有，以不正方法由自動付款設備取得他
人之物，累犯，處有期徒刑肆月。應執行有期徒刑柒年肆月。
    事  實
一、乙○○曾因竊盜案件，經本院判處有期徒刑1年6月確定，甫
    於民國96年1月1日縮刑期滿執行完畢；甲○○曾因違反槍砲
    彈藥刀械管制條例、毒品危害防制條例及竊盜等案件，經本
    院分別判處有期徒刑4年、1年及4月確定，經聲請合併定執
    行刑後，甫於95年4月14日縮短刑期假釋出監，於97年6月15
    日縮刑期滿未經撤銷假釋，而以已執行完畢論。
二、緣於97年8月1日下午3、4時許，乙○○約甲○○在豐原巿向
    陽路附近見面，並載送其返回台中住所，甲○○遂將其母親
    所有之KCT-536號重型機車交由識路之乙○○騎乘並搭載甲○○沿路閒逛，於同日晚上7時30分許，行經臺中縣潭子鄉
    ○○路與圓通南路口停等紅綠燈時，乙○○見丁○○在該路
    口之臺灣企銀潭子分行提款機提領現金，遂先單獨下車上前
    監看丁○○提款，俟丁○○領款完畢騎乘機車返家，乙○○
    竟基於意圖為自己不法所有犯意，思以訛稱丁○○前有車禍
    糾紛未處理之藉口攔下丁○○伺機強盜財物，隨即騎乘前開
    機車搭載當時尚不知情之甲○○尾隨於丁○○之後。於同日
    晚上7時42分許，丁○○騎乘機車行經潭子鄉○○路○段267
    之2號前，乙○○見四下無人，有機可乘，即騎乘機車超前
    攔下丁○○之機車，藉口丁○○騎車撞傷其友人，先將丁○○騎乘之機車熄火並抽走該機車鑰匙一串，要求丁○○拿出
    證件供其察看，丁○○受迫即拿出皮夾內之駕駛執照給乙○○，乙○○斯時竟伸手至丁○○之右側褲袋內，強取丁○○
    剛領出之現金新台幣（下同）2,000元，再強取丁○○之皮
    夾，並隨即抽取皮夾內之金融卡，且為了能順利提款，竟動
    手拉扯丁○○逼問題款卡號碼，此時在一旁之甲○○見狀，
    竟基於共同意圖為自己不法所有之強盜犯意聯絡，與張志豪
    共同以手推、掐丁○○之頸部之強暴方式，將丁○○壓制在
    牆壁上，至丁○○不能抗拒；乙○○隨即自口袋取出1把客
    觀上足以對人之生命、身體造成威脅之小刀（未扣案），逼
    問丁○○之臺灣企銀帳戶金融卡密碼，因丁○○拒絕供出密
    碼，並伺機出手搶回皮夾，遂遭乙○○手持之小刀劃傷其之
    左手大拇指，丁○○大喊救命並作出攔車動作，乙○○、甲○○旋騎乘前開機車逃逸，丁○○因此受有頸部擦傷、左手
    大拇指1.5cm×0.3cm×0.3cm之撕裂傷之傷害（傷害部分未
    據告訴），乙○○、甲○○2人計得款2,000元、丁○○駕照
    、臺灣企銀金融卡各1張、機車鑰匙1串。
三、乙○○強取丁○○之提款卡後，即與甲○○共同基於以不正
    方法由自動付款設備取得他人之物犯意聯絡，持丁○○前開
    臺灣企銀金融卡，依據丁○○貼在金融卡封套上之密碼，於
    同日晚上7時48分及7時55分許，在潭子鄉○○路上之7-11便
    利超商及大富路上之全家便利商店內，接續提領丁○○於臺
    灣企銀帳號00000000000號帳戶內之存款5筆，金額共計81,0
    00元，所得由甲○○取得8,000元，其餘由乙○○取得（起
    訴書誤載為平分）。
四、案經臺中縣警察局豐原分局移送檢察署檢察官偵查起訴。
    理  由
壹、有關於證據能力部分：
    被告乙○○、甲○○及其等之指定辯護人對於被害人丁○○
    及共同被告乙○○（對被告甲○○而言）、甲○○（對被告
    乙○○而言）於警詢及偵查時之陳述有所爭執，認均屬被告
    以外之人於審判外之陳述，屬傳聞證據，均無證據能力；公
    訴人則對起訴書所列證據資料之證據能力均表示無意見。查
    ：
一、按被告以外之人於審判外之言詞或書面陳述，除法律有規定
    者外，不得作為證據，刑事訴訟法第159條第1項定有明文，
    本件被害人丁○○及共同被告甲○○（係相對於另共同被告
    乙○○而言）等人前於警詢時所為之陳述，均屬被告以外之
    人於審判外之言詞陳述，未經具結且未經當事人對之反對詰
    問予以核實，既經被告及其等辯護人爭執其證據能力，而公
    訴人復未舉證說明有何符合刑事訴訟法第159條之2之「具有
    較可信之特別情況」，本院認均無證據能力。
二、另按被告以外之人於偵查中向檢察官所為陳述，除顯有不可
    信之情況者外，得為證據，刑事訴訟法第159條之1第2項定
    有明文。偵查中對被告以外之人（包括證人、鑑定人、告訴
    人、被害人及共同被告等）所為之偵查筆錄，或被告以外之
    人向檢察官所提之書面陳述，性質上均屬傳聞證據。惟現階
    段刑事訴訟法規定檢察官代表國家偵查犯罪、實施公訴，依
    法其有訊問被告、證人及鑑定人之權，證人、鑑定人且須具
    結，而實務運作時，檢察官偵查中向被告以外之人所取得之
    陳述，原則上均能遵守法律規定，不致違法取供，其可信度
    極高，從而，被告以外之人前於偵查中已具結而為證述，除
    反對該項供述得具有證據能力之一方，已釋明「顯有不可信
    之情況」之理由外，不宜以該證人未能於偵查中接受他造之
    反對詰問為由，即遽指該證人於偵查中之陳述不具證據能力
    。而其中所稱「顯有不可信」，係指陳述是否出於供述者之
    真意、有無違法取供情事之信用性而言，故應就偵查或調查
    筆錄製作之原因、過程及其功能等加以觀察其信用性，據以
    判斷有無顯不可信之情形（最高法院94年度台上字第629 號
    判決意旨參照）。經查，本案證人即被害人丁○○及證人即
    同案被告乙○○、甲○○等人下列經本院所引用於檢察官偵
    訊中所為之陳述，本院審酌其等證人於檢察官偵訊時係先經
    檢察官依法詢問與被告間有無特定親戚或其他法律上關係，
    得拒絕證言之事由或應否具結有疑義，經檢察官於訊問後具
    結，且檢察官均有告知具結之義務及偽證之處罰，並命證人
    朗讀結文後具結，衡情證人自必小心謹慎以免觸犯偽證罪，
    且證人等人於本院審理時不僅未提出、主張任何可供證明其
    等於檢察官偵訊時所為之陳述，究有如何之「顯有不可信之
    情況」以供本院得以即時調查等情，足認證人丁○○及證人
    即同案被告乙○○、甲○○等人下列經本院所引用於檢察官
    偵訊中所言並無「顯有不可信之情況」存在，從而證人該等
    偵訊中經具結所為之證詞，自得為證據，而有證據能力。
三、按被告之自白，非出於強暴、脅迫、利誘、詐欺、疲勞訊問
    、違法羈押或其他不正之方法，且與事實相符者，得為證據
    ，刑事訴訟法第156條第1項定有明文。本件被告甲○○下列
    經本院所引用之於97年8月16日（偵卷第7頁、第8頁）檢察
    官偵查時部分自白筆錄，被告甲○○及其指定辯護人於本院
    審理時均未提出其他可供證明被告甲○○該次經本院所引用
    之於檢察官偵查時部自分自白犯罪部分，究有如何之遭受「
    強暴、脅迫、利誘、詐欺、疲勞訊問、違法羈押或其他不正
    之方法」始為自白之證據，以供本院得以即時調查審認，並
    參酌下述非屬於供述證據部分之證據，均足認被告甲○○下
    列經本院所引用之該次檢察官偵訊筆錄，係與事實相符，自
    得採為證據。至於該份筆錄對於共同被告乙○○而言，係屬
    被告以外之人，該次被告甲○○偵訊筆錄並未具結，而被告
    乙○○指定辯護人對其證據能力表示有竟見，本院依司法院
    釋字第582號解釋意旨，認對於共同被告乙○○部分，無證
    據能力，併予敘明。
四、另按刑事訴訟法第159條之5第2項所定：當事人、代理人或
    辯護人於法院調查證據時，知有第159條第1項不得為證據之
    情形，而未於言詞辯論終結前聲明異議者，視為有前項之同
    意。乃係基於證據資料愈豐富，愈有助於真實發現之理念，
    酌採當事人進行主義之證據處分權原則，並強化言詞辯論主
    義，透過當事人等到庭所為之法庭活動，在使訴訟程序順暢
    進行之要求下，承認傳聞證據於一定條件內，得具證據適格
    。此種「擬制同意」，因與同條第一項之明示同意有別，實
    務上常見當事人等係以「無異議」或「沒有意見」表示之，
    斯時倘該證據資料之性質，已經辯護人閱卷而知悉，或自起
    訴書之記載而了解，或偵、審中經檢察官、審判長、受命法
    官、受託法官告知，或被告逕為認罪答辯或有類似之作為、
    情況，即可認該相關人員於調查證據之時，知情而合於擬制
    同意之要件（最高法院96年度臺上字第4174號判決意旨參見
    ）。經查，本判決下列所引用之各該被告以外之人於審判外
    之書面，如診所回覆函文、診斷證明書、被害人丁○○於臺
    灣企銀帳號00000000000號帳戶存摺交易明細等，檢察官、
    被告2人及其等之指定辯護人於本院準備程序及審判期日中
    均未對此部分之證據表示意見，且迄至言詞辯論終結前亦未
    聲明異議，本院審酌上開證據資料製作時之情況，尚無違法
    不當及證明力明顯過低之瑕疵，亦認為以之作為證據應屬適
    當，揆諸前開規定，爰依刑事訴訟法第159條之5規定，認本
    院後述之前揭文書等證據資料均有證據能力。
五、至卷附之被告乙○○監看被害人丁○○領款並尾隨之照片16
    張、被告乙○○事後持被害人丁○○金融卡領款之錄影監視
    翻拍照片12張、丁○○傷勢照片2張、案發現場照片2張等，
    係屬機械性紀錄特徵，也就是認識對象的是照相鏡頭，透過
    鏡頭形成的畫面映寫入膠卷，然後還原於照相紙上，故照相
    中不含有人的供述要素，再現實情形與作為傳達結果的照相
    ，在內容上的一致性是透過機械的正確性來加以保障的，在
    照相中，並不存在人對現實情形的知覺、記憶，在表現時經
    常可能發生的錯誤，故照相當然是非供述證據，並無傳聞法
    則之適用，惟上開照片均係透過相機拍攝後經影印所得，均
    與本案犯罪事實有自然之關聯性，經查並無不得作為證據之
    事由，依法自得作為證據。
貳、有關認定犯罪事實證據部分：
一、訊據被告乙○○、甲○○除各自部分坦承有為犯罪事實欄二
    、三所示行為，而經本院分別採用如下所述外，均有所辯解
    ：被告乙○○辯稱：伊僅藉口車禍糾紛未處理為由向被害人
    丁○○恐嚇取財，並非強盜，所施用之威嚇程度，客觀上並
    未足以壓抑被害人之意思，至使不能抗拒，被害人口袋內2,
    000元是他主動交出，並非伊搶來的；且亦未攜帶兇器，被
    害人左手大拇指所受的傷害無法證明係刀子所造成，應是被
    害人要搶回機車鑰匙時被該鑰匙割傷云云；被告甲○○辯稱
    ：一開始伊並不知道被告乙○○要搶劫被害人丁○○，否則
    不會笨到騎母親的機車犯案；且沒看到乙○○拿刀子，沒有
    攜帶兇器強盜等情；此外因不知乙○○有拿到被害人之金融
    卡，事後雖有陪同乙○○至超商提款，惟不知係盜領被害人
    款項，沒有以不正方法由自動付款設備取得之他人之物之犯
    意聯絡云云。
二、本院查：
（一）關於攜帶兇器強盜罪部分：
  １、認定被告2人有犯罪事實欄二所載攜帶兇器強盜行為之證據
      及得心證理由：
      被告2人有上揭犯罪事實欄二所載行為，業據被害人丁○○
      迭於檢察官偵查及本院審理時結證稱：於97年8月1日晚上
      7點半左右，伊前往臺灣中小企業銀行潭子分行領2,000元
      ，歹徒從銀行跟蹤直到潭子鄉○○路○段將伊攔下，騎機
      車的乙○○說伊撞到他朋友，叫伊下車處理，且直接將伊
      所騎機車鑰匙抽走，並要求拿出證件，伊拿駕照時，騎機
      車的乙○○就伸手進伊褲袋內將2,000元搶走，還搶走伊
      皮夾，之後和坐後座的甲○○把伊推到牆壁上，兩個人都
      有出手掐住伊脖子，壓在牆壁上，乙○○就拿出一把刀，
      逼伊說出提款卡密碼，但是他不知道密碼有貼在封套上面
      ，伊也沒有講，當伊要搶回皮夾時，拿刀的乙○○就割傷
      伊左手的大拇指，伊大喊救命，並攔車求救，他們2人就
      跑了。之後伊在臺灣中小企銀帳戶就被提領81,000元，提
      領5次，連同伊之前領的2,000元也被搶走，伊並沒有同意
      將2,000元及皮夾、提款卡給這兩個歹徒，甲○○是當天
      坐在機車後座的人，有把伊推到牆壁，壓住伊脖子，講話
      的是另外一個等語（參見偵卷第44頁至第48頁筆錄）；伊
      偵查中所述均實在，案發當時被告2人將伊攔下聲稱撞到
      人，案發地點在汽車修理廠牆壁旁，距離馬路約2、3公尺
      ，乙○○將伊機車熄火抽走鑰匙，並命伊拿出證件，伊有
      要將證件給他們看，在拿證件同時，乙○○就搶走伊皮夾
      及提款卡，並將伊推到牆壁上，掐住脖子，逼問提款卡密
      碼，但是他不知道密碼有貼在封套上面，伊也沒有講，當
      伊要搶回皮夾時，拿刀的乙○○就割傷伊左手的大拇指，
      伊即大喊救命，並做出攔車的動作，他們2人就騎機車跑
      了，之後從伊帳戶內領走81,000元，坐後座的甲○○全程
      在場，沒有離開過，乙○○、甲○○後來同時以手掐住伊
      脖子逼問提款卡號碼，乙○○有說他要拿刀，伊沒有注意
      到他拿出什麼東西，但他是從褲子口袋拿出來的，只知道
      是短短的1支，伊被乙○○取走的鑰匙是一串鑰匙，並沒
      有比較尖銳的東西，伊在搶回皮夾時，就被劃傷左手大拇
      指，甲○○全程只有掐住伊脖子，沒有說什麼話，但他全
      程在場，約在伊面前手臂伸直一臂之長的距離，從頭到尾
      都沒有離開，全程都有聽到伊與乙○○交談內容及看到現
      場發生情形，乙○○在逼問伊密碼時，甲○○應該也有聽
      到，乙○○拿走伊皮夾抽走金融卡時，甲○○在也場看到
      ，乙○○拿出刀時，因天太黑了，伊看不清楚是什麼刀，
      但劃傷伊左手拇指的東西感覺是單薄、一片的東西，不是
      一串、亂亂、硬硬的東西劃到等語（參見本院卷第115頁
      反面至118頁反面筆錄），核與被告乙○○自承：伊編撰
      被害人丁○○車禍撞傷朋友未處理一情將騎機車的丁○○
      攔下，並拔走丁○○的機車鑰匙，之後有拿丁○○之金融
      卡到統一超商提款，共領8萬1千元等語（參見本院卷第
      114 頁、第113頁筆錄）、被告甲○○供承及結證稱：乙○○攔下丁○○後，他們兩人在工廠旁的空地談，伊看到
      他們扭打、好像在拉扯，伊即上前將丁○○推到牆壁，說
      真的，那時伊已經知道是在搶劫了，伊知道扯不開這個案
      子了等語（參見本院卷第106頁正、反面筆錄）大致相符
      ，而被害人丁○○受有頸部擦傷、左手大拇指1.5cm×0.
      3cm×0.3cm之撕裂傷縫合2針之傷害，有潭子林外科診所
      於97年8月9日開具之乙種斷證明書1紙（附於警卷26頁）
      、丁○○受傷頸部擦傷照片、左手拇指受傷照片各1張（
      附於警卷25頁）、潭子林外科診所於97年10月15日函覆丁○○於97年8月1日晚上9時就診時傷勢情形說明文1份（附
      於本院卷126頁）附卷可稽及路口監視器及便利商店監視
      器翻拍被告乙○○監看被害人丁○○領款並尾隨之照片16
      張（警卷第16頁、17頁照片編號1-16）、案發現場照片2
      頁（警卷第18頁照片編號17、18）在卷可參。綜此，被告
      乙○○、甲○○上開部分自白，因有其他補強證據，且查
      與事實相符，均足堪憑採。
  ２、對被告辯解及有利被告證據不採之理由：
   （1）有關被告乙○○部分：
    被害人客觀上確屬受被告「脅迫」、「強暴」至不能抗拒
     ，而強取財物，被告所為並非恐嚇取財，理由如下：
      因按刑法上恐嚇取財罪之「恐嚇」，固係指以危害通知他
      人，使該人主觀上生畏佈心之行為，此危害之通知，並非
      僅限於將來，其於現時以危害相加者，亦應包括在內。則
      恐嚇之手段，並無限制，其以語言、文字為之者無論矣，
      即使出之強暴、脅迫，倘被害人尚有相當之意思自由，而
      在社會一般通念上，猶未達於不能抗拒之程度者，固仍屬
      本罪所謂「恐嚇」之範疇。惟其與強盜之區別，端在所為
      之強暴、脅迫，其於社會一般通念上，是否足以抑制被害
      人之意思自由，至於不能抗拒，以為財物之交付為斷，倘
      其尚未達到此一程度，雖係意圖為自己不法之所有而出之
      以強暴、脅迫，亦僅應成立恐嚇取財罪（最高法院81年台
      上字第867號判決意旨參照），惟若所施用之強暴、脅迫
      手段，已足以壓抑被害人之抗拒，使其喪失意思自由為己
      足，縱令被害人無實際抗拒行為，仍於強盜罪之成立，不
      生影響（參照最高法院86年度臺上字第4503號判決意旨）
      ；是觀之本案被害人丁○○為54年次，案發時為43歲之中
      年人、而被告乙○○、甲○○2人分別為66年次、64次年
      之30歲、32歲壯年人，此有其等年籍資料及照片在卷可稽
      ，於案發時，被害人丁○○隻身1人突遭被告2名壯年男子
      攔下，並遭被告乙○○將其騎乘之機車熄火，並拔下鑰匙
      ，此情被告乙○○亦自承（參見本院卷第115頁筆錄）；
      而被害人遭攔下之地點係在修車場旁之空地，有上開2張
      現場照片在卷可參，人潮不多，離馬路有2、3公尺，而當
      時已晚上7時40分，天色已暗，依當時情況，被告乙○○
      令被害人交出證件，在該前階段，被告之人數優勢，被害
      人機車又遭被告乙○○掌控中，處於遭剝奪隨時得騎機車
      離開之狀態，足認被告等人顯係以不對等之有形實力之脅
      迫方式壓制被害人丁○○之意思自由，按社會一般通念上
      ，已足以抑制被害人之意思自由不敢反抗而聽命照辦，被
      告乙○○於本院審理時雖辯稱：被害人口袋內之2,000元
      係被害人主動交出云云，此除證人即被害人丁○○迭次於
      偵查及本院審理時結證：係乙○○伸手進入伊口袋取走，
      伊並未同意等語明確，被告乙○○前於檢察官審理時亦結
      證稱：被害人褲袋內之前領出來的2,000元是甲○○伸手
      進去拿出來的云云（參見偵卷第52頁具結筆錄），被告乙○○並未告知檢察官係被害人丁○○主動交出，從而，被
      害人稱遭人未經其同意伸手入口袋內取走2,000元等語應
      屬實情，至於被告乙○○上開於偵訊時稱：係被告甲○○
      伸手進去被害人褲袋拿出來的云云，應係卸責之詞；之後
      其於本院審理時稱：因偵訊時毒癮未戒斷胡言亂語云云，
      惟觀之其當日偵訊情形，偵訊日期係97年8月28日，有該
      筆錄可證，而被告乙○○前已因於同年月20日因另案羈押
      於看守所，此有其在監在押全國紀錄表1份在卷可稽（附
      於本院卷第19頁），距該次偵訊時已有8日之長，且觀之
      當日偵訊前檢察官有告以共同被告得拒絕證言及具結之義
      務及偽證之處罰，被告乙○○能理解且選擇作證，且在結
      文上簽名，再觀之偵訊內容，其對於檢察官問是涉強盜案
      尚能清楚明白表示：不承認等語（參見偵卷53頁同日偵訊
      筆錄），則其辯稱偵訊作證所言是因毒癮未戒斷胡言亂語
      云云，顯屬推委之詞，不足採信。從而，被害人丁○○上
      揭證述：2,000元非主動交出，是乙○○伸手入其褲袋拿
      走等語，應與事實相符而可憑採；況且在後階段，被告2
      人為了逼迫被害人說出金融卡密碼，竟連手施用暴力，以
      手或推或掐被害人之脖子，被害人形單影隻，並無招架之
      力，而受有前述脖子擦傷等，被告2人之行為態樣應均具
      備有「強暴」無誤。綜此，由當時客觀情勢觀之，被害人
      丁○○於被告2人強取財物之整個階段觀之，客觀上確已
      陷於不能抗拒之程度，縱被害人丁○○前階段並無明顯之
      抵抗行為，惟因後階段被告2人已加暴行於被害人達至使
      不能抗拒之程度而取財物，自屬強盜行為，被告乙○○辯
      稱：僅屬恐嚇取財云云，顯不足採信。
    被告確實有攜帶兇器強盜之部分：
      因按所謂兇器，其種類並無限制，凡客觀上對人之生命、
      身體、安全構成威脅，具有危險性之兇器均屬之（最高法
      院79年臺上字第5253號判例意旨參酌）。查，依上揭經本
      院作為證據資料之前開路口監視器及便利商店監視器翻拍
      被告乙○○監看被害人丁○○領款並尾隨之照片16張可證
      ，被告乙○○之所以鎖定丁○○行搶，顯係見丁○○持有
      金融卡且順利提款，因覬覦藉由該金融卡尚可領得丁○○
      存款簿內其他存款，始會尾隨丁○○伺機行動，佐以上開
      認定之事實即被告乙○○取得被害人丁○○皮夾後，隨即
      抽取皮夾內之金融卡一情，益證本院上開推論，則被告乙○○在取得丁○○金融卡後必會再取得密碼以便順利提款
      即與常情相符，從而，證人即被害人丁○○結證：被告2
      人聯手推掐伊脖子，乙○○再自口袋內取出東西，口裏喊
      ：「要拿刀」，以逼問丁○○金融卡密碼等語，與現場情
      況相合，且與常情亦無不符之處，證人丁○○係就當日與
      被告2人互動情形陳述親身經歷，所證內容綦詳，且就所
      有過程均能持平陳述，如一開始被告乙○○令其交出證件
      ，伊有聽命拿出及被告甲○○當天在場沒有講話、及伊沒
      有看清楚被告乙○○從口袋拿出來的是不是刀子、何種刀
      子等情，並無誇大渲染之處，反而能持平據實陳述，再參
      酌其已具結作證，應無甘冒偽證重罪而設詞誣陷被告犯罪
      ，進而招致偽證重罪之可能及必要，況且參酌其當時所受
      傷勢情形，其受左手大拇指1.5cm×0.3cm×0.3cm之撕裂
      傷之傷害，於當晚9時許前往潭子林外科診所就診，經縫
      合2 針，並繼續門診換藥至97年8月12日痊癒，有前揭經
      本院採為證據之診斷證明書1紙、該診所函覆傷勢說明文
      、病歷資料各1份、及被害人左手大拇指受傷照片1張在卷
      可參，從而，被害人丁○○上開證述：乙○○自口袋拿出
      東西，口裏喊：「我要拿刀」，並遭該東西劃傷，而劃傷
      左手拇指的東西感覺是單薄、一片的東西，不是一串、亂
      亂、硬硬的東西劃到，不可能是鑰匙劃傷伊等語，應足憑
      採。至於被害人當時未明確看到究係何種刀子、形狀如何
      ，因其當時突遭強盜，處於驚恐狀態，時間又極為短暫，
      沒看清楚，並不無合情理之處。再參核被害人丁○○所受
      之前開左手大拇指傷勢，需並縫合2針，且自97年8月1日
      就診後，仍繼續門診換藥至同年月12日始痊癒觀之，其遭
      被告乙○○持以傷害之物，該物品依其材質應屬銳利，客
      觀上足以對於人之身體安全產生危害，構成威脅無訛，被
      告乙○○固辯稱割傷被害人拇指之物係被害人之機車鑰匙
      云云，惟因被害人之機車鑰匙係一串，與被害人證述：感
      覺是遭單薄、一片的東西，不是一串、亂亂、硬硬的東西
      劃到等語不合，況且鑰匙應不致成於造成被害人需縫合2
      針，且自97年8月1日就診後，仍需繼續門診換藥至同年月
      12 日始痊癒觀之傷害，本院綜合前開各該事證參互析之
      ，足認被告乙○○確實於前揭時、地攜帶客觀上足對人之
      生命、身體、安全構成威脅，具有危險性之刀子強盜無訛
      。
   （2）有關被告甲○○部分：
      事中共犯亦是共犯：
      因按共同正犯之意思聯絡，不限於事前有所協議，其於行
      為當時，基於相互之認識，以共同犯罪之意思參與者，亦
      無礙於共同正犯之成立；且其表示之方法，亦不以明示通
      謀為必要，即相互間有默示之合致，亦無不可；另共同正
      犯之成立，祇須具有犯意之聯絡，行為之分擔，既不問犯
      罪動機起於何人，亦不必每一階段犯行，均經參與（最高
      法院73年度臺上字第1886、2364號及34年上字第862號判
      例意旨參照）。從而，被告甲○○於本院審理時，已自承
      ：伊見到被告乙○○與被害人丁○○在扭打、拉扯，伊有
      上前將被害人推到牆壁，說真的，那時已經知道在搶劫了
      ；伊在將被害人在牆壁時，就知道乙○○的目的是要搶錢
      等語（參見本院卷第106頁反面、第110頁筆錄），佐以證
      人即被害人丁○○結證稱：過程中被告甲○○全程都在場
      ，距離約手臂伸直一臂之長，全程都有聽到伊與乙○○之
      對話等語（參見本院卷第118頁筆錄），因被告乙○○所
      為屬攜帶兇器強盜行為，本院已證明如上，被告甲○○事
      中加入，係基於相互之認識，以共同犯罪之意思參與構成
      要件之施暴力至使不能抗拒，而被告甲○○前於檢察官偵
      訊時：「檢察官問：乙○○有無拿刀出來？答：好像有。
      問：有無拿刀架著被害人？答：好像有。問：被害人有無
      交東西給乙○○？答：好像有。問：那後來情形如何？答
      ：我們走了之後，乙○○說要停一下，他就進超商裡面領
      錢，等一下就近去買香菸，我不知道他領多少錢，後來知
      道他好像領8萬元」等語（參見偵卷第8頁自白筆錄），雖
      其之後作證及本院審理時，均否認有見到被告乙○○拿出
      刀來云云，因其供述已屬先後反覆不一，本院審酌，被告
      甲○○上開偵訊中之供承，仍屬於與自身有關事項之供詞
      ，因按被告之自白，非出於強暴、脅迫、利誘、詐欺、疲
      勞訊問、違法羈押或其他不正之方法，且與事實相符者，
      得為證據。被告甲○○上開偵查中供述，因查無檢察官有
      何出於強暴、脅迫、利誘、詐欺、疲勞訊問、違法羈押或
      其他不正之方法情況下取供，再綜合製作時間上，被告該
      次先前供述，是在記憶猶新的情況下作成，一般與事實較
      相近；且由於先前陳述能較為坦然，事後可能因有所顧忌
      或權衡利害等外力干擾，因而有意識的迴避或進而否認以
      前之供述而為陳述；再觀察該份偵訊所作之筆錄記載很完
      整，對其回答均翔實記載完整，綜此，本院認被告甲○○
      該次偵訊供述足堪憑採，事後翻異前詞應屬事後卸責及迴
      護共同被告乙○○之詞，不足採信，其之前於偵查中之上
      揭供述，因與證人即被害人丁○○證述暨被害人傷勢情形
      相合，與事實相符，自得採為證據。從而，依上揭說明，
      被告甲○○自應成立攜帶兇器強盜之共同正犯，亦甚明確
      。
（二）關於以不正方法由自動付款設備取得他人之物部分：
  １、訊據被告乙○○對於犯罪事實三所載行為，坦承不諱，核
      與證人即被害人丁○○證述情節相符，而證人即被告甲○○亦供承有陪同乙○○前往超商領款等語，並有被告等持
      丁○○之金融卡在便利商店領款之照片12張（警卷第18頁
      、19頁照片編號19-30）、被告等於超商盜領後騎車離開
      照片4頁（警卷第19頁、20頁照片編號31-34）在卷可參，
      暨被害人丁○○所有之臺灣企銀存摺正、反面影本（顯示
      97/8 /1自行提款2,000元後，遭人分5次提領，前4次各20
      ,000 元、第5次為1,000元，均因跨行提款收取每筆手續
      費6元）在卷可憑，被告乙○○上開部分自白，因有其他
      補強證據，且查與事實相符，足予憑採。
  ２、訊據被告甲○○則矢口否認有何犯罪事實三所載行為，辯
      稱：伊有於上揭時、地陪同乙○○提款，但乙○○稱係領
      自己的錢，伊不知乙○○當時是持被害人丁○○之金融卡
      領錢，之後有向乙○○借款8,000元，已還了2,000元，伊
      並未與乙○○共犯以不正方法由自動付款設備取得他人之
      物云云。惟查：
   （1）因按證據之取捨及犯罪事實之認定，乃事實審法院之職
        權，證人之陳述有部分前後不符，或相互間有所歧異時
        ，究竟何者為可採，法院本得依其確信自由判斷，若其
        基本事實之陳述與真實性無礙時，仍非不得予以採信，
        只要對於證據之取捨不能違背經驗法則或論理法則即可
        。從而，供述證據前後，雖稍有參差或互相矛盾，事實
        審法院非不可本於經驗法則斟酌其他證據作合理之比較
        定其取捨，從而供述證據之一部認為真實者予以採取，
        亦非證據法則所不許，非謂一有不符或矛盾，即應認其
        全部均為不可採信。
   （2）查，關於被告甲○○有共犯以不正方法由自動付款設備
        取得他人之物該事實部分，共同被告乙○○部分已證明
        如前所述，而被告甲○○與其有犯意聯絡一情，業經共
        同被告乙○○前於檢察官偵查時，經訊問後告以具結之
        義務及偽證之處罰，乙○○仍表示願意作證，擔保所言
        實在而具結，此有偵訊97年8月28日偵訊筆錄及結文在
        卷可稽，該次訊問內容：「檢察官問：甲○○是否從頭
        到尾都在現場？乙○○答：是的，他沒有離開去小便。
        問：你是不是還有拿出壹把小刀？答：沒有。問：你是
        不是在現場與甲○○逼問被害人提款卡密碼？答：沒有
        ，密碼就寫在存摺封套上面。問：後來是何人到全家及
        7-11便利商店領款？答：是我，我領41,000元。問：你
        總共領幾次？答：3次。問：（提示提款紀錄）依提款
        紀錄顯示被害人領了2,000元後，你們陸續有領了5次，
        總共81,000元，有何意見？答：沒有意見，都是我領的
        。問：這81,000元你和甲○○如何分？答：平分，我拿
        4萬元，他也拿4萬元。問：當天晚上甲○○有無跟你借
        錢？答：沒有。問：所以你領完錢後，把錢拿給他，是
        跟他平分贓款？答：是的，我不是借他錢。」等語（參
        見偵第53頁筆錄），雖被告乙○○於本院審理時翻異前
        詞稱：領到的錢並沒有與甲○○平分，是借給甲○○6,
        000元云云，惟其就借款時間、金額、還款情形係稱：
        當天借甲○○6,000元，後來他還了5,000元云云（參見
        本院卷第113頁筆錄）；而被告甲○○係稱：伊是隔天
        跟乙○○借了8,000元，3、4天後還了2,000元（參見本
        院卷108頁筆錄）云云均不相符，兩人對於借款、還款
        情形內容所述不一，是否真有金錢借貸一情，已足啟人
        疑竇，況被告甲○○自承：於準備程序開庭前曾在提解
        途中與被告乙○○交談等語（參見本院卷第108頁筆錄
        ），則因被告乙○○前於偵查時之證述內容，客觀上較
        難認與被告甲○○間有勾串情事，其陳述：「沒有借甲○○錢」等語，具有較可信性；況且佐以證人即被害人
        前揭證詞：在被告乙○○強盜過程，被告甲○○均在場
        ，距離約手臂伸直一臂之長，全程都有聽到伊與乙○○
        之對話等語，益徵，被告甲○○對於有強盜被害人金融
        卡及逼問密碼一情，有所知悉，從而，被告乙○○事後
        翻異稱係借款云云，應屬勾串、迴護被告甲○○之詞，
        偏離事實，不足憑採。惟因5次領款人都是被告乙○○
        ，被告甲○○並未全程在旁監看，此有上開提款照片可
        參，其可能無法知悉被告乙○○領得款項總金額究為多
        少，且被告乙○○上開偵訊結證內容，對何人取走被害
        人口袋內現金2,000元，是否涉強盜案等問題，都推諉
        稱：是甲○○拿的，是甲○○拿提款卡叫伊去領的云云
        （參見同偵卷53頁筆錄），被告乙○○之該次證詞，亦
        無法全信，本院僅擇查與事實相符部分採信，其餘因查
        與事實不符，無法憑採，因此其稱：與被告甲○○平分
        40, 000元云云，本院查無其他證據可佐，僅以被告甲○○自承取得8,000元作為其分得贓款之認定，併此敘
        明。
（三）綜上所述，本案事證明確，被告2人所辯部分均不足採信
      ，其2人犯行已經證明，均應依法論科。
參、論罪科刑部分：
一、核被告乙○○、甲○○所為，均係犯刑法第328條第1項之強
    盜罪，而有同法第321條第1項第3款之情形，為同法第330
    條第1項之攜帶兇器強盜罪。及同法第339條之2第1項之以不
    正方法由自動付款設備取得他人之物罪。且被告2人間就上
    開2罪，既具有犯意聯絡及行為分擔，均應論以共同正犯。
    另按強盜他人之財物而剝奪該他人之行動自由時，是否於強
    盜罪外，另成立妨害自由罪，須就犯罪行為實施經過之全部
    情形加以觀察，若該妨害自由之行為顯可認為即係強盜行為
    開始著手者，應成立單一之強盜罪，而無併論以妨害自由罪
    餘地（最高法院96年度台上字第3583號、91年台上字第803
    號判決意旨參照）；及以強暴之方法強盜時，若於實施強暴
    行為之過程中，致被害人受有傷害，乃施強暴之當然結果，
    亦不另論傷害罪。本件被告乙○○假稱被害人丁○○有車禍
    糾紛未處理為由，攔下被害人並取走其機車鑰匙妨害被害人
    行動自由而逼迫其交付財物，之後再夥同事中知情之被告甲○○，一同聯手推掐被害人胸部及頸部，逼問金融卡密碼此
    部分行為，符合刑法第302妨害行動自由、傷害等之構成要
    件，惟本案從被告2人犯罪行為實施經過之全部情形加以觀
    察，被告初始剝奪被害人丁○○行動自由進而加以傷害等行
    為，依上揭最高法院判決意旨所示，應包含在其等所為之施
    「脅迫」、「強暴」強盜行為之內，自無庸再論以刑法第30
    2條第1項妨害自由罪、而是否構成同法第277條第1項傷害罪
    亦無庸另為交待因未據告訴而不受理，併予敘明。被告2人
    於犯罪事實欄三所載密切接近之時、地，使用被害人金融卡
    提領現金花用，該先後5次由自動付款設備分別取得現金，
    係侵害同一法益，為接續犯。又被告2人本件上開2犯行，所
    犯為2行為、2個構成要件不同之罪，行為互異，現行法亦無
    牽連犯之適用，自應予以分論併罰。
二、而被告乙○○前曾因竊盜案件，經本院判處有期徒刑1年6月
    確定，甫於96年1月1日縮刑期滿執行完畢；甲○○曾因違反
    槍砲彈藥刀械管制條例、毒品危害防制條例及竊盜等案件，
    經本院分別判處有期徒刑4年、1年及4月確定，經聲請合併
    定執行刑後，甫於95年4月14日縮短刑期假釋出監，於97年6
    月15日縮刑期滿未經撤銷假釋視為執行完畢，此有被告2人
    臺灣高等法院被告前案紀錄表、被告在監在押全國紀錄表在
    卷可稽，被告乙○○、甲○○前受有期徒刑執行完畢，於五
    年以內，故意再犯本件有期徒刑以上之2罪者，各為累犯，
    均應依刑法第47條第1項之規定加重其刑。
三、爰審酌被告乙○○、甲○○之平日素行不佳，不思以正當途
    徑賺取財富，反而心生貪念，乙○○竟思以假稱車禍糾紛未
    處理即隨意攔下被害人，對被害人施以脅迫、強暴等非法手
    段強取財物，被告甲○○事中亦聯手強盜，手段均非屬平和
    惡性不輕，造成危害甚鉅，且未與被害人達成和解，犯後未
    能全然坦承犯行，被告甲○○尚能坦承事中加入共犯，態度
    較被告乙○○佳，且本案係乙○○主導，暨其2人所得利益
    等一切情狀，分別量處如主文所示之刑，並均定其應執行之
    刑，以示懲儆。
四、至於被告2人用以強盜所用之刀子，因未扣案，且無證據證
    明係被告2人所有之物，已與沒收規定不符，復查無其他積
    極證據足以證明現仍存在，又非屬違禁物，為免將來執行之
    困難，爰均不為沒收之宣告，附此敘明。
據上論斷，應依刑事訴訟法第299條第1項前段，刑法第28條、第
330條第1項、第339條之2第1項、第47條第1項、第51條第5款，
刑法施行法第1條之1，判決如主文。
本案經檢察官丙○○到庭執行職務。
中    華    民    國    97    年    11    月    12    日
            刑事第十庭    審判長法  官   黃家慧
                                法  官   黃炫中
                                法  官   黃賢婷
上列正本證明與原本無異。
如不服本判決應於收受送達後10日內向本院提出上訴書狀，其未
敘述上訴之理由者並得於提起上訴後20日內向本院補提理由書（
均須按他造當事人之人數附繕本）。
                                書記官   王麗雯
中    華    民    國    97    年    11    月    12    日
附錄本案論罪科刑法條：
刑法第三百二十一條
犯竊盜罪而有左列情形之一者，處六月以上、五年以下有期徒刑
：
一、於夜間侵入住宅或有人居住之建築物、船艦或隱匿其內而犯
    之者。
二、毀越門扇、牆垣或其他安全設備而犯之者。
三、攜帶兇器而犯之者。
四、結夥三人以上而犯之者。
五、乘火災、水災或其他災害之際而犯之者。
六、在車站或埠頭而犯之者。
前項之未遂犯罰之。
刑法第三百二十八條
意圖為自己或第三人不法之所有，以強暴、脅迫、藥劑、催眠術
或他法，至使不能抗拒，而取他人之物或使其交付者，為強盜罪
，處五年以上有期徒刑。
以前項方法得財產上不法之利益或使第三人得之者，亦同。
犯強盜罪因而致人於死者，處死刑、無期徒刑或十年以上有期徒
刑；致重傷者，處無期徒刑或七年以上有期徒刑。
第一項及第二項之未遂犯罰之。
預備犯強盜罪者，處一年以下有期徒刑、拘役或三千元以下罰金
。
刑法第三百三十條
犯強盜罪而有第三百二十一條第一項各款情形之一者，處七年以
上有期徒刑。
前項之未遂犯罰之。


司法院資訊處製作；財團法人民間司法改革基金會備份。
